臺灣板橋地方法院交通事件裁定　　　100 年度交聲字第2518號
原處分機關　交通部公路總局臺北區監理所板橋監理站
異　議　人
即受處分人　林彩妃
上列異議人因不服原處分機關於民國100 年7 月12日所為板監裁
字第裁41-C00000000號違反道路交通管理事件裁決書，聲明異議
，本院裁定如下：
    主  文
異議駁回。
    理  由
一、原處分意旨略以：異議人於民國（下同）100 年7 月9 日上
    午3 時27分許，酒後駕駛車號QV8-579 號輕型機車，行經新
    北市泰山區○○○路、新生路口時，因有「拒絕接受酒精濃
    度測試之檢定」之違規，經警攔停舉發，填具新北市政府警
    察局100 年7 月9 日新北市警交大字第C00000000 號舉發違
    反道路交通管理事件通知單，原處分機關於100 年7 月12日
    依道路交通管理處罰條例第35條第4 項規定，裁處罰鍰新台
    幣（下同）60,000元，吊銷駕駛執照，三年內禁考等語。
二、異議意旨略以：伊當時有配合，係因警員沒有酒測器，他說
    要等另一個人來，一開始只有一個警員在場，後來證人才到
    場，兩位都有著制服。因為時間真的等很久，且伊因為隔天
    7 點即須起床上班，心裡很慌，然後明志所就在前面，所以
    伊才說到派出所作酒測。伊當時有質疑證人的身份，因為問
    警員服務單位與姓名他也不說，所以伊才會打110 報警，11
    0 叫伊在那邊等說會叫人來協助，但是伊等很久都沒有來，
    因為前後已經等了一個半小時，到了弄好之後，已經兩個小
    時了。伊真的沒有喝酒，本件係因為警員生氣才開罰單說伊
    拒測，為此爰依法聲請異議，請求撤銷原處分云云。
三、按汽車（指在道路上以原動機行駛之車輛，包括機器腳踏車
    ）駕駛人拒絕接受酒精濃度測試之檢定者，處新臺幣6 萬元
    罰鍰，並當場移置保管該汽車及吊銷該駕駛執照；汽車駕駛
    人曾依同條例第35條第4 項前段規定吊銷駕駛執照者，3 年
    內不得考領駕駛執照，道路交通管理處罰條例第35條第4 項
    前段、第67條第2 項前段分別定有明文。
四、經查：
（一）異議人於上揭時、地，駕駛車牌號碼QV8-579 號輕型機車
      ，行經新北市泰山區○○○路、新生路口時，為新北市政
      府警察局新莊分局明志派出所員警攔檢欲進行酒精濃度測
      試乙節，為異議人所不爭執，且經證人即舉發之員警蔡新
      獻於本院調查時證述明確（見本院卷第14頁），並有上開
      新北市政府警察局100 年7 月9 日新北市警交大字第C000
      00000號舉發通知單及原處分機關板監裁字第裁41-C00000
      000 號裁決書各1 份（見本院卷第6 頁、第4 頁）附卷可
      參，此部分之事實，堪予認定。
（二）次查，本件舉發經過經當時在場執行勤務之員警蔡新獻到
      庭證稱：「我們當天是在執行巡邏勤務，當時2 點到6 點
      是我與楊易儒一同執勤，我們在中間有分開，那時楊警員
      是在2 點20到2 點30左右於中港西路及新生路的交叉口攔
      停異議人，楊警員發現異議人身上有酒味，請她先休息一
      下，並請她漱口，因為我們分局規定對於剛喝完酒的人至
      少要有15分鐘的休息時間，之後楊警員以無線電呼叫我說
      需要酒測器，但當時酒測器正在使用，有另外兩個警網在
      使用酒測器，異議人是第三個要使用的人，所以必須等前
      面的人使用完，才能輪到她，所以當時沒有辦法可以馬上
      讓異議人進行酒測，這是因為要讓異議人休息及當時尚有
      他組人員在使用酒測器。所以在2 時20分至30分許攔停異
      議人後，我是在3 時10分左右將酒測器送到異議人所在地
      即開單地點，因為這段等待時間讓異議人不滿，讓她覺得
      浪費太多時間，所以當酒測器送到時，她先質疑我與楊警
      員是否為警察，接著她就打110 報案，她打完之後，我與
      楊警員的無線電即有勤務中心通報我們的位置及勤務內容
      ，我們也已經跟勤務中心回報，勤務中心要我們以無線電
      回報詳細情形。於回報之後，異議人又打110 ，勤務中心
      就把我們的情形告知異議人，但其仍質疑我與楊警員的身
      分，堅持要至派出所進行酒測。因為當時我們已經將酒測
      器送至現場，且進行歸零校正的動作，且當時我與楊警員
      皆著制服及騎乘警用機車，並有開警示燈，準備對異議人
      進行酒測，但異議人仍強烈質疑我們的身分，我們認為異
      議人消極不配合酒測，故於三次告知她權利後，即進行告
      發。我們告發時，有進行錄影」等語綦詳（見本院卷第14
      頁）。又異議人撥打110 報案及新北市政府警察局新莊分
      局勤務指揮中心處理情形，亦有新北市政府警察局新莊分
      局100 年9 月6 日新北警新交字第1000050703號函、100
      年10月14日新北警新督字第1000059031號函及所附本件查
      處結果相關資料各1 份（本院卷第20頁、28至36頁）、新
      北市政府警察局100 年9 月23日北警勤字第1001303998號
      函及所附該局勤務指揮中心受理各類案件記錄單1 份（本
      院卷第22頁、23頁）附卷可稽。
（三）另本院經勘驗新北市政府警察局新莊分局明志派出所提出
      之現場採證錄影光碟，勘驗結果如下：(一)光碟第一段檔案
      中，於光碟時間：00：00：00起，異議人向攔檢之警員表
      示「只喝一杯啤酒」、「你不要那麼嚴啦」，警員告訴異
      議人係因為看到異議人騎車搖搖晃晃才會攔檢，異議人再
      次表示「沒有很嚴重，只喝一杯而已」、「不能原諒人家
      ？」，惟警方仍表明必須做酒測，並告以酒後駕車之危險
      性，異議人隨即改口表示「明天要上班，不能讓我等那麼
      久」、「不能因為酒測，要我等半小時、一小時」，警方
      表示其同仁馬上就會把酒測器送過來，要異議人不必煩惱
      ，此時異議人向警員要求拿回證件，但為警方所拒，此後
      於光碟時間00：02：23起至光碟時間：00：04：56檔案結
      束止，雙方於等待酒測器送達之期間並無交談；(二)於光碟
      第二段檔案中，於光碟時間：00：00：12時，異議人打11
      0 報案，質疑警方取締酒測之方式不合法，並表示自己並
      沒有喝酒，明天還要上班，警方不該讓其在攔停地點等一
      個小時。復於光碟時間：00：09：28時，警員問異議人要
      不要漱口，還是要直接測，異議人表示「不用漱」，嗣異
      議人向送酒測器警員表示其證件被攔檢之警員扣住，並在
      現場等了一個多小時，隨即要求送酒測器之警員出示證件
      ，又以擔心警員作弊為由堅持必須要到明志派出所做酒測
      ，警方表示酒測器係經過檢驗合格，沒辦法作弊，後來警
      方一再詢問異議人要不要測，異議人均以「我要到派出所
      測」、「我不能相信你」回應，警方表示法律規定酒測攔
      檢必須當場測，異議人則指責警方不該讓其等了一個多小
      時。後來警員再次詢問異議人「你要不要測？」，異議人
      回答「你不要我也不要」，最後警員告知該酒測器剛通過
      經濟部檢測合格，也有證明書，如果異議人不測就會以拒
      測論，異議人聽後開始大叫「我在這邊等了一個多小時，
      你還敢說我拒測嗎？你是不是人？」、「你說！你是不是
      人？你說！」、「我沒有拒測，我在這邊等了一個多小時
      」、「我要接受酒測，我要到明志派出所酒測」。最後警
      員告知異議人相關權利，異議人則打斷警員並大叫「亂講
      話，警員亂講話，狡辯」…，警員再問異議人「已經告知
      你三次權利，你要不要做酒測？」，異議人仍不斷大叫「
      警員亂講話」，警員不得已決定製單舉發異議人拒酒測，
      異議人聽後咆哮「我在這邊等了一個多小時，你還敢說我
      拒測嗎？」等情，有本院勘驗筆錄在卷可憑（見本院卷第
      37頁正反面），核與證人蔡新獻上開證述情節相符。
（四）雖異議人否認有拒絕接受酒測之違規行為，並以前揭情詞
      置辯，然本件異議人向110 勤務中心報案之經過業經新北
      市政府警察局新莊分局以上開100 年9 月6 日新北警新交
      字第1000050703號函回覆以：「經查本案係民眾林小姐，
      於100 年7 月9 日3 時6 分許，以所有之手機（號碼：00
      00-000000 ），撥打110 （新北市政府警察局勤務指揮中
      心）報案，稱其在新北市泰山區○○○路168 號前遭本分
      局員警攔查，欲對其實施酒測，惟於現場等候約40分鐘，
      未見員警有實施酒測動作，乃撥打110 報案，表示其不滿
      。」等語，另依該分局100 年7 月12日之訪談記錄，異議
      人亦自陳「100 年7 月8 日（按：應係100 年7 月9 日之
      誤）2 時許，遭新莊分局明志派出所員警攔檢，因當時員
      警未攜帶酒測器，於3 時20分許，該所同事將酒測器帶來
      ，我本身因患憂鬱症，期間我很害怕，故與員警有發生口
      角」等語，足見異議人當時之所以打110 電話報案，乃單
      純係因抱怨攔檢警員未隨身攜帶酒測器，異議人不滿遭攔
      停後必須在現場久候酒測器而已。況依上開舉發光碟之勘
      驗結果所示，異議人於攔檢之初即向警員求情表示「你不
      要那麼嚴啦」、「沒有很嚴重，只喝一杯而已」、「不能
      原諒人家？」，嗣警員堅持必須做酒測後並請其同事將酒
      測器送達後，異議人始開始質疑值勤警員之身分，並打11
      0 報案抱怨警方取締酒測之方式不合法，由此堪認異議人
      所辯其並未喝酒、亦未拒絕接受酒測云云，顯係事後卸飾
      之詞。參以證人蔡新獻上開證述內容具體明確，就異議人
      消極拒絕酒測之行為亦能清楚陳述，顯非一般憑空捏造證
      詞可擬，且證人蔡新獻與異議人互不相識，亦無仇怨，復
      到庭具結而為上述證述，應無甘冒偽證重罪而設詞誣陷異
      議人之理，其所為之上開證言應可採信。
（五）末按警察對於已發生危害或依客觀合理判斷易生危害之交
      通工具，得予以攔停並採行下列措施：一、要求駕駛人或
      乘客出示相關證件或查證其身分。二、檢查引擎、車身號
      碼或其他足資識別之特徵。三、要求駕駛人接受酒精濃度
      測試之檢定，為警察職權行使法第8 條所明定，是依道路
      交通管理處罰條例第35條授權警員實行酒精濃度測試檢定
      之規定，乃是基於警員執行交通稽查勤務之必要性所設，
      警員固然不能毫無理由對駕駛人實施酒測，然只要有事實
      足認駕駛人有酒後駕車之可能性，其發動門檻即已足備，
      而得對易生危害之交通工具駕駛人實施酒測。查本件值勤
      警員既係於凌晨2 時許看到異議人騎車搖搖晃晃，此客觀
      判斷異議人可能係酒後駕駛機車，乃基於合理懷疑，嗣為
      維護社會大眾行之安全，依規定欲對異議人實施酒測，進
      一步確定其酒精濃度，用以判定是否違反道路交通管理處
      罰條例，甚或有無涉犯刑法第185 條之3 公共危險罪嫌，
      實係遵守上揭警察勤務職權規定，均無違法、不當或逾越
      必要程度之情形，況本件兩名值勤員警當時均身著警察制
      服，此亦為異議人所不否認，甚至異議人於打110 報案電
      話後亦已確認其等之警察身份，此時異議人於警員三度為
      權利告知後，仍以等候酒測器太久、必須到派出所酒測為
      由而拒絕酒測，顯屬無正當理由，自應依法予以舉發、裁
      罰。
五、綜上所述，本件原處分機關以異議人上開違規行為明確，依
    道路交通管理處罰條例第35條第4 項前段、第67條第2 項前
    段之規定，裁處異議人60,000元之罰鍰，並吊銷其駕駛執照
    ，3 年內禁考，揆諸上述，自應無任何違法或不當之處，
    本件異議人之聲明異議，揆諸上述，為無理由，應予駁回。
據上論斷，應依道路交通案件處理辦法第18條，裁定如主文。
中    華    民    國   100    年    11    月     7    日
                  刑事第九庭  法  官  張誌洋
上列正本證明與原本無異。
如不服本裁定，應於裁定送達後五日內敘明抗告理由，向本院提
出抗告狀。
                              書記官  張桐嘉
中    華    民    國   100    年    11    月    7     日